【裁判字號】    95,台上,754
【裁判日期】    950216
【裁判案由】    違反毒品危害防制條例
【裁判全文】
最高法院刑事判決              九十五年度台上字第七五四號
    上  訴  人  甲○○
                        2號4.
上列上訴人因違反毒品危害防制條例案件，不服台灣高等法院中
華民國九十四年十一月三十日第二審更審判決（九十四年度上更
(一)字第四八七號，起訴案號：台灣板橋地方法院檢察署九十二年
度偵字第一八九一五號），提起上訴，本院判決如下：
    主  文
上訴駁回。
    理  由
按刑事訴訟法第三百七十七條規定，上訴於第三審法院，非以判
決違背法令為理由，不得為之。是提起第三審上訴，應以原判決
違背法令為理由，係屬法定要件。如果上訴理由狀並未依據卷內
訴訟資料，具體指摘原判決不適用何種法則或如何適用不當，或
所指摘原判決違法情事，顯與法律規定得為第三審上訴理由之違
法情形，不相適合時，均應認其上訴為違背法律上之程式，予以
駁回。本件上訴人甲○○上訴意旨略稱：（一）原判決認定上訴
人受陳福生之請託，於民國九十二年十月九日凌晨零時許，自台
北縣三重市○○○路租屋處出發，騎乘輕型機車，攜帶陳福生所
交付，以信封袋包裝之第一級毒品海洛因共計七十二小包、第二
級毒品安非他命一包及電子磅秤一台，至台北縣三重市○○路底
，擬交予駕駛黑色自小客車之姓名年籍不詳成年男子等情，而證
人吳文男證述：「發現上訴人騎機車從身旁經過，就隨後在台北
橋下把上訴人攔下」云云。惟查，自台北縣三重市○○○路至龍
門路底，其行駛路線絕對不用經過台北橋，而上訴人身帶毒品不
可能捨近求遠，原判決此部分認定有違常情，於法有違。（二）
三重市甚為繁華，在龍門路底更是車水馬龍，其路過之黑色小客
車何其多，要叫上訴人將毒品交付姓名年籍不詳成年男子，如何
可能？（三）原判決認定上訴人受陳福生之請託，運送毒品交付
姓名年籍不詳成年男子，惟路上行人川流不息，上訴人如何可能
在眾目睽睽之下，與陌生人量計毒品，電子磅秤只是上訴人向他
人購買毒品使用而已，原判決未依職權調查，違反最高法院六十
四年台上字第二九六二號判例。（四）原判決認定扣案之新台幣
（下同）八百元係上訴人運輸毒品所得之財物，為上訴人因犯罪
所得之物，依法宣告沒收。其實該款項係上訴人購買毒品之餘款
，原審憑空臆測，顯然違法云云。
惟查，原判決依憑上訴人於警詢、偵查中及原審調查時之部分自
白、證人黃健榮於偵查中及於第一審之證言、證人吳文男於第一
審之證言、本案扣押筆錄、扣押物品目錄表、扣押物品照片、扣
押物品初步鑑驗報告單、房屋租賃契約書、車籍作業系統—查詢
認可資料、扣案之第一級毒品海洛因七十二小包（合計淨重36.9
8公克）、第二級毒品安非他命一包（淨重9.97 公克）、法務部
調查局九十二年十一月十七日調科壹字第060007616 號鑑定通知
書、九十三年二月十六日調科壹字第09362411940 號檢驗通知書
、包裝上揭海洛因用之小袋子七十二個、包裝安非他命用之小袋
子一個、供運輸毒品犯罪所用黑色手提袋一只、用以運輸毒品之
車號ＴＹＸ—一三六號輕型機車及上訴人運輸毒品所得之財物八
百元等證據，資以認定上訴人有原判決事實欄所記載關於運輸第
一、二級毒品之事實，因而撤銷第一審之科刑判決，改判依想像
競合犯從一重論處上訴人共同運輸第一級毒品罪刑之判決，已詳
述其所憑之證據及理由。對於上訴人否認有上開共同運輸第一、
二級毒品之犯行，辯稱：扣案毒品均其所有，係其以十二萬元代
價向他人購買，買來供其自己吸食所用，安非他命是對方送的，
其未受陳福生委託運輸毒品云云，經綜合調查證據之結果，認不
可採，已分別在判決內詳予指駁，並說明其理由。原判決所為論
述，核與卷證資料相符，從形式上觀察，並無違背法令之情形。
按認事採證、證據之取捨及證據證明力之判斷，俱屬事實審法院
之職權，苟無違背證據法則，自不能指為違法。原判決對於上訴
人有本件與陳福生共犯運輸第一、二級毒品之犯行，已說明其依
憑之證據及理由，對於上訴人之辯解，認不可採，亦在判決內詳
述其不予採納之理由，並無上訴意旨所指違背法令之情形。且上
訴人於第一審已供稱：其騎車出來之後，發現有人跟蹤，因河堤
那邊路比較多、比較熟，才繞到那裡去等語（見第一審卷第二三
六頁），核與證人黃健榮結證稱：上訴人騎車時，都會往後看，
好像在注意有無人跟蹤等語（見第一審卷第七五頁）大致相符，
是上訴人行駛路線因發現有人跟蹤而刻意迂迴並捨近求遠而經過
台北橋，亦與常情無違。又原判決係認定上訴人依照陳福生之請
託及指示，攜帶裝有第一、二級毒品及電子磅秤之黑色手提袋，
至台北縣三重市○○路底，擬交予駕駛黑色自小客車之姓名年籍
不詳成年男子，並非要求上訴人在眾目睽睽之下，與陌生人量計
毒品，而陳福生既指示上訴人前往三重市○○路底，並交付裝有
第一、二級毒品及電子磅秤之黑色手提袋予在該處等候、駕駛黑
色自小客車之姓名年籍不詳成年男子，則上訴人只須依照指示行
事即可，所為並非絕無可能。至在上訴人身上扣得之八百元，上
訴人於偵查中及第一審訊問時，均已坦承係陳福生給付之款項（
見偵查卷第五五頁、九十二年聲羈字第五二０號卷第四、五頁）
，是原判決認定該款項為上訴人因犯罪所得之物，依法宣告沒收
，亦無違誤。此外，原判決並敘明本件查獲之毒品，係經上訴人
自行打開手提袋後，為警目視發現可為證據及應沒收之物，而命
該應扣押物之持有人即上訴人提出交付者，並未施以搜索之強制
處分，核與刑事訴訟法第一百三十三條規定並無不符，扣案之第
一級毒品海洛因、第二級毒品安非他命及電子磅秤、現金八百元
均係依法扣押之物，自皆得為證據，而有證據能力等語甚詳，核
無所指違背法令之情形存在。上訴意旨所指各節，或為單純事實
之爭執；或不影響全部犯罪事實之認定而可認於原判決之主旨有
影響；或原審已加審酌、論斷，屬原審得本於職權裁量之事項，
已於判決內詳述其認事採證及證據取捨、判斷之理由，為其職權
之適法行使，並無違背證據法則之情形；或事證已臻明確並無再
為調查必要之裁量事項，亦無上訴意旨所指違背法令之情形；上
訴意旨徒憑己意任意指摘原判決違背法令，核與法律規定得為第
三審上訴理由之違法情形，均不相適合，應認其上訴違背法律上
之程式，予以駁回。
據上論結，應依刑事訴訟法第三百九十五條前段，判決如主文。
中    華    民    國  九十五  年    二    月   十六   日
                      最高法院刑事第五庭
                          審判長法官  莊  登  照
                                法官  洪  明  輝
                                法官  黃  一  鑫
                                法官  林  秀  夫
                                法官  徐  昌  錦
      本件正本證明與原本無異
                                      書  記  官
中    華    民    國  九十五  年    二    月   二十   日
                                                Ａ


司法院資訊處製作；財團法人民間司法改革基金會備份。
